【裁判字號】    92,交聲,318
【裁判日期】    921201
【裁判案由】    聲明異議
【裁判全文】
臺灣臺南地方法院交通事件裁定                    九十二年度交聲字第三一八號
    移送機關  交通部公路總局嘉義區監理所麻豆監理站
    受處分人
    即異議人  甲○○
右列受處分人因違反道路交通管理處罰條例案件，對於交通部公路總局嘉義區監理所
麻豆監理站民國九十二年五月十二日所為之裁決處分（處分案號：麻監裁罰字第裁七
五—Ｍ00000000號、Ｍ00000000號）聲明異議，本院裁定如左：
    主  文
原處分關於「記違規點數壹點」部分撤銷。
甲○○汽車駕駛人，駕駛汽車有不遵守道路交通號誌之指示情形，而道路交通管理處
罰條例第二章各條無處罰之規定，處罰鍰新臺幣玖佰元；又汽車駕駛人，駕駛汽車違
反道路交通安全規則，因而肇事致人受傷，吊扣其駕駛執照個月。
    理  由
一、聲明異議意旨略以：如附件聲明異議狀所載。
二、按汽車駕駛人，駕駛汽車有不遵守道路交通標誌、標線、號誌之指示情形，而道
    路交通管理處罰條例第二章各條無處罰之規定者，處新臺幣九百元以上一千八百
    元以下罰鍰；汽車駕駛人，駕駛汽車違反道路交通安全規則，因而肇事致人受傷
    者，吊扣其駕駛執照三個月至六個月，道路交通管理處罰條例第六十條第二項第
    三款、第六十一條第三項分別定有明文。次按駕駛人駕駛汽車，應遵守道路交通
    標誌、標線、號誌之指示，道路交通安全規則第九十條亦規定甚明。又道路交通
    管理處罰條例及道路交通安全規則所指之「汽車」，均包括「機器腳踏車」；交
    岔路口未達設置行車管制號誌之標準，得於幹道設置閃光黃燈，於支道設置閃光
    紅燈；閃光黃燈表示警告，車輛應減速接近，注意安全，小心通過；閃光紅燈表
    示停車再開，車輛應減速接近，先停止於交岔路口前，讓幹道車優先通行後認為
    安全時，方得續行，道路交通管理處罰條例第三條第八款，道路交通安全規則第
    二條第一項第一款，道路交通標誌標線號誌設置規則第二百二十九條第四項第二
    款、第二百十一條第一項第一款、第二款亦分別著有規定，此均合先敘明。
三、經查，本件肇事地點係位於速限四十公里之台南縣新化鎮○○路與民治路閃光號
    誌交岔路口，其中忠孝路之行向號誌為閃光黃燈，為幹線道；民治路行向之號誌
    為閃光紅燈，為支線道，有卷附之道路交通事故現場圖及道路交通事故調查報告
    表可稽，而依異議人甲○○於警訊中之陳述，其係於民國九十二年一月二十七日
    十二時二十五分許，騎駛車號ＵＯＶ─９６３號輕型機車以時速四十公里之速度
    ，沿新化鎮○○路東向西行駛至前開交岔路口，並直行通過時在交岔路口發生車
    禍，致其輕型機車左車身及左後視鏡刮傷等語；另依車禍相對人洪田秀金於警訊
    中之陳述，其係於同日十二時二十五分許騎駛車號ＭＶＯ─２１３號重型機車，
    在忠孝路與民治路口肇事交岔路口停等時，見忠孝路東西向車道無來車，欲沿忠
    孝路路邊起駛北往南進入民治路時，在該岔路口與異議人輕型機車發生車禍，致
    其機車左剎車損壞等語，有台南縣警察局新化分局九十二年六月二十七日化警交
    字第０９２０００２３８６號函檢附之當事人警訊筆錄載明可稽，並有道路交通
    事故現場蒐證證照片八幀在卷可資佐證，則依雙方於警訊中所陳及現場圖所示，
    雙方係屬不同向，且依洪田秀金之行車方向，其行向號誌係閃光紅燈，甲○○行
    車方向之行向號誌則為閃光黃燈，準此，異議人甲○○行經前開設有閃光黃燈號
    誌交岔路口時，其應先減速接近，並注意安全小心通過。又異議人甲○○騎車行
    經該肇事地點，本應注意該處為速限四十公里之交岔路口，且其行向號誌為閃光
    黃燈之警告，可能會有車輛橫彎駛出之車前狀況，應減速接近並採取隨時可以煞
    停之安全措施，而洪田秀金係沿忠孝路路邊起駛，並欲由北往南進入設有閃光紅
    燈號誌之民治路，則其起步前亦應注意讓忠孝路上行進中之車輛優先通行，而由
    又異議人甲○○於警訊中供陳其行車速度為四十公里等語觀之，足見異議人在行
    經該閃光黃燈號誌岔路口時，並未注意車前狀況，且未遵守閃光黃燈號誌之指示
    ，致未減速接近及注意安全，即貿然直行欲通過岔路口，而洪田秀金起駛時亦未
    注意讓行進中車輛優先通行，致二車同時進入岔路口而發生本件碰撞車禍甚明，
    本件車禍肇事原因經臺灣省台南區車輛行車事故鑑定委員會及臺灣省車輛行車事
    故覆議鑑定委員會鑑定結果，均認為「甲○○駕駛輕機車，行經閃光黃燈號誌岔
    路口，未減速接近，注意安全，小心通過，且未注意車前狀況，為肇事次因。洪
    田秀金駕駛重機車，行經設有閃光號誌岔路口，起駛未讓行進中車輛先行，為肇
    事主因」，有臺灣省台南區車輛行車事故鑑定委員會南鑑字第九二一０七五號鑑
    定意見書及臺灣省車輛行車事故覆議鑑定委員會九十二年十月二十八日府覆議字
    第九二一一０四一號函各一份在卷可憑，足見異議人確有不遵守道路交通號誌之
    指示之違規行為甚明。又被害人洪田秀金係因本件車禍致受有左橈骨骨折傷害乙
    節，亦有國立成功大學醫學院附設醫院診斷證明書一紙在卷可憑，則異議人有駕
    駛機車違反道路交通安全規則因而肇事致人受傷之事實，亦堪認定。
四、本件異議人有於右述時、地駕駛機車，有不遵守道路交通號誌之指示及違反道路
    交通安全規則因而肇事致人受傷之事實，既可認定，則移送機關即交通部公路總
    局嘉義區監理所麻豆監理站據此引用前開道路交通管理處罰條例第六十條第二項
    第三款、第六十一條第三項規定，而裁處異議人罰鍰新臺幣九百元，並吊扣其駕
    駛執照三個月，於法本無不合，惟異議人因上開情形而應受吊扣駕駛執照之處分
    ，自無庸再予記點（道路交通管理處罰條例第六十三條第二項參照），惟移送機
    關誤另予記異議人違規點數一點，容有未洽，故應由本院將原處分關於「記違規
    點數一點」部分撤銷，另為裁定如主文第二項所示，以資適法。
五、據上論斷，應依道路交通案件處理辦法第二十條，裁定如主文。
中      華      民      國      九十二      年     十二     月    一    日
                                  臺灣臺南地方法院交通法庭
                                      法  官  張  瑛  宗
右正本證明與原本無異
如不服本裁定應於送達後五日內向本院提出抗告狀
                                      書記官  陳  志  德
中      華      民      國      九十二      年     十二     月    一    日


司法院資訊處製作；財團法人民間司法改革基金會備份。
